臺灣高雄地方法院民事裁定　 九十四年度小上字第九號
　上　訴　人　甲○○
　被　上訴人　國揚大學大廈管理委員會
　法定代理人　乙○○
當事人間給付管理費事件，上訴人對於中華民國94年1 月25日本
院高雄簡易庭94年度雄小字第265 號第一審小額民事判決提起上
訴，本院裁定如下：
    主    文
上訴駁回。
第二審訴訟費用新台幣壹仟伍佰元由上訴人負擔。
    理    由
一、按關於請求給付金錢或其他代替物或有價證券之訴訟，其標
    的金額或價額在新台幣10萬元以下者，適用本章所定之小額
    程序；對於小額訴訟之第一審裁判，得上訴或抗告於管轄之
    地方法院，其審判以合議行之，民事訴訟法第436 條之8 第
    1 項、第436 條之24分別定有明文。查本件訴訟標的金額為
    新台幣（下同）5,206 元，依首揭規定，應適用小額訴訟程
    序，合先敘明。
二、次按對於小額程序之第一審判決之上訴，非以其違背法令為
    理由，不得為之；上訴狀內應記載上訴理由，表明下列各款
    事項：(一)原判決所違背之法令及其具體內容，(二)依訴訟資料
    可認為原判決有違背法令之具體事實，民事訴訟法第436 條
    之24第2 項、第436 條之25分別定有明文。所謂判決違背法
    令，乃指判決不適用法規或適用不當，為同法第468 條所明
    定，此亦為小額事件之上訴程序所準用（民事訴訟法第436
    條之32第2 項參照）。又當事人提起上訴，如依民事訴訟法
    第468 條規定，以小額程序之第一審判決有不適用法規或適
    用法規不當為理由時，其上訴狀或理由狀應有具體之指摘，
    並揭示該法規之條項或其內容，若係成文法以外之法則，應
    揭示該法則之旨趣，倘為司法院解釋或最高法院之判例，則
    應揭示該判解之字號或其內容，如依民事訴訟法第469 條第
    1 款至第5 款所列情形為理由時，其上訴狀或理由書應揭示
    合於該條款之事實，上訴狀或理由書如未依此項方法表明，
    或其所表明者顯與上開法條規定不相合時，即難認為已對小
    額程序之第一審判決之違背法令有具體之指摘，其上訴自難
    認為合法（最高法院71年台上字第314 號判例參照）。又當
    事人對於小額程序之第一審判決上訴不合法者，第二審法院
    應以裁定駁回之，同法第436 條之32第2 項準用第444 條第
    1項前段亦有明文。
三、上訴意旨略以：上訴人與合夥人石紋枝各出資二分之一，向
    鈞院標得高雄市○○區○○路82之26號6 樓房屋（下稱系爭
    房屋），並於90年5 月24日辦妥產權登記，惟原屋主吳永順
    不願交屋，經上訴人向鈞院聲請強制點交，但無結果，上訴
    人無奈於同年9 月10日交付42,000元給原屋主後，始於同日
    交屋，上訴人於同年9 月13日將系爭房屋賣給訴外人黃明寬
    ，並辦妥產權登記，詎被上訴人經過三年多後，向上訴人要
    求給付自90年6 月1 日起至同年9 月30日止之管理費。上訴
    人雖自90年5 月24日起取得系爭房屋所有權，但卻無法使用
    ，且住戶規約內之住戶係指居住在大樓內全部住戶而言，不
    論是租賃或無償借住者，住在大樓內就必須依規約享受應有
    的權利及繳納管理費的義務，反之雖是區分所有權人，若不
    系爭房屋上訴人連一天都沒住過，原判決以上訴人取得系爭
    房屋所有權，不論有無居住，都必須繳納管理費，原判決之
    認定欠缺法律依據，且依住戶規約、欠繳管理費名單等就認
    定被上訴人主張為真而逕為上訴人不利之判決，自有民事訴
    訟法第468 條「判決不適用法規或適用不當之違背法令」及
    第469 條第6 款「判決不備理由或理由矛盾」之當然違背法
    令情形。為此提起本件上訴，請求廢棄原判決，並駁回被上
    訴人第一審之訴等語。
四、經查：
（一）上訴人前開所述係就原審僅以其為所有權人，即認其應繳
      納管理費，而指摘原判決不當，惟未具體說明原判決究有
      如何不適用法規或適用不當之處，亦未揭示違背何項法規
      及其具體內容，復未表明違背法令之具體事實，經本院裁
      定命上訴人補正敘明原審判決有何違背法令之處及違背何
      項法令，上訴人僅補稱：原判決有「不適用法規或適用不
      當」，及「判決不備理由或理由矛盾」之違背法令，其未
      19至22頁），仍未具體說明原判決究有如何不適用法規或
      適用不當之處，亦未揭示該法規之條項內容，難認上訴人
      已補正上訴理由應表明之事項。
（二）又小額事件之上訴程序，不得以民事訴訟法第496 條第6
      款之「判決不備理由或理由矛盾」為由，指摘原判決為違
      背法令，蓋小額訴訟程序之判決書得僅記載主文，而就當
      事人有爭執事項，僅於必要時得加註理由要領而已（民事
      訴訟法第436 條之18第1 項參照），是小額事件之上訴程
      序，自不得以「判決不備理由或理由矛盾」為由，指摘原
      判決為違背法令，此觀民事訴訟法第436 條之32第2 項僅
      有準用同法第468 條、第469 條第1 款至第5 款之規定，
      並無準用同法第469 條第6 款之規定，亦可明瞭。則上訴
      人所指原判決有民事訴訟法第469 條第6 款「判決不備理
      由或理由矛盾」之當然違背法令情形，顯不可採。
（二）另上訴人主張：住戶規約內之住戶係指居住在大樓內全部
      是區分所有權人，若不居住在大樓內就不算是住戶，就沒
      有繳納管理費的義務，原判決自有違誤云云。
    １、惟按「共用部分、約定共用部分之修繕、管理、維護，
        由管理負責人或管理委員會為之。其費用由公共基金支
        付或由區分所有權人按其共有之應有部分比例分擔之。
        」、「區分所有權人或住戶積欠應繳納之公共基金或應
        分擔或其他應負擔之費用已逾二期或達相當金額，經定
        相當期間催告仍不給付者，管理負責人或管理委員會得
        訴請法院命其給付應繳之金額及遲延利息。」公寓大廈
        管理條例第10條第2 項前段、第21條分別定有明文。是
        公共基金或應分擔或其他應負擔之費用之應繳納人依法
        雖為區分所有權人或住戶，惟管理、維護費用既係由公
        共基金支付或由區分所有權人按其共有之應有部分比例
        分擔，顯見此諸費用之繳納義務人乃為建物所有人之區
        分所有權人，承租人或其他經區分所有權人同意而為專
        有部分使用之住戶則係僅基於與區分所有權人之內部約
        定而依約附隨負有繳納之義務，其自應僅居於補充之從
        屬地位，如其按約履行，則區分所有權人之繳納債務自
        因此利害關係人之清償而告消滅，若未依期繳納，自仍
        應由最終繳納義務人之區分所有權人負其繳納義務，其
        並不得以此約定效力不及於非債之契約當事人之第三人
        而免其給付義務甚明。
    ２、再者，有關公寓大廈、基地或附屬設施之管理使用及其
        他住戶間相互關係，除法令另有規定外，得以規約定之
        ；又「住戶」係指公寓大廈之區分所有權人、承租人或
        其他經區分所有權人同意，而為專有部分之使用者，公
        寓大廈管理條例第23條、第3 條第8 款分別定有明文。
        本件國揚大學大廈住戶規約第10條第1 項規定：「為充
        裕共用部分等在管理上必要之經費，區分所有權人應遵
        照區分所有權人會議議決之規定向管理委員會繳交下列
        款項：1.管理費。2.車場清潔費。3.公共基金。」此有
        90年5 月14日發給權利移轉證書予上訴人，上訴人自斯
        時起即取得系爭房屋所有權而為區分所有權人，依公寓
        大廈管理條例第3 條第8 款規定，上訴人亦為該公寓大
        廈之住戶，況依該住戶規約繳交管理費者為區分所有權
        人，自應由區分所有權人負最終繳納管理費之義務。
五、綜上所述，上訴人既未就原審判決有何不適用法規或適用不
    當，或有民事訴訟法第469 條第1 款至第5 款當然違背法令
    之情形為具體指摘，依前開說明，上訴人之上訴為不合法，
    應予駁回。
六、末按，小額訴訟之上訴程序，法院為訴訟費用之裁判時，應
    確定其費用額，民事訴訟法第436 條之19第1 項、第436 條
    之32第1 項規定甚明。本件上訴裁判費為1,500 元，應由上
    訴人負擔，爰併裁定如主文第二項所示。
七、結論：本件上訴為不合法，依民事訴訟法第436 條之32第1
    項、第2 項、第436 條之19第1 項、第444 條第1 項前段、
    第95條、第78條，裁定如主文。
中　　華　　民　　國　　94　　年　　4 　　月　　20　　日
                  民事第五庭
                          審判長法官  陳嘉惠
                                法官  方錦源
                                法官　秦慧君
正本證明與原本無異。
本判決不得上訴。
中　　華　　民　　國　　94　　年　　4 　　月　　20　　日
                                書記官　馮欽鳳
